【裁判字號】    98,訴,1044
【裁判日期】    990409
【裁判案由】    債務人異議之訴
【裁判全文】
臺灣臺中地方法院民事判決              98年度訴字第1044號
原      告  丙○○
訴訟代理人  程弘模律師
被      告  戊○○
訴訟代理人  劉喜律師
複代理人    丁○○
上列當事人間債務人異議之訴事件，本院於民國99年3月4日言詞
辯論終結，判決如下：
    主  文
原告之訴及假執行之聲請均駁回。
訴訟費用由原告負擔。
    事實及理由
甲、程序事項：
    按起訴狀送達後，原告不得將原訴變更或追加他訴，但請求
    之基礎事實同一、因情事變更而以他項聲明代最初之聲明、
    不甚礙被告之防禦及訴訟之終結等情形之一者，不在此限。
    民事訴訟法第255條第1項第2、4、7款定有明文。本件原告
    起訴原請求本院97年度執字第40075號強制執行程序應予停
    止分配予被告新台幣（下同）1,640,513元。嗣於本院審理
    中變更為被告應給付原告1,412,112元及其遲延利息。查本
    件訴訟繫屬後，本院97年度執字第40075號強制執行事件業
    於民國（下同）98年4月28日實行分配完畢，執行程序全部
    終結，原告上開請求核屬因情事變更而以他項聲明代最初之
    聲明，核諸首揭規定，自無不合，應予准許，合先敘明。
乙、實體事項：
一、原告起訴主張：
(一)、訴外人即原告之母甲○○前於民國96年3月19日向被告借貸
    新臺幣（下同）300萬元，約定每月利息為10萬元，被告交
    付款項時事先預扣一個月利息，並於同日匯款交付290萬元
    ，嗣由原告及訴外人甲○○共同簽發面額300萬元本票作為
    擔保，及由原告提供所有坐落臺中縣大里市○○段1135-2地
    號土地及其上建物即門牌號碼臺中縣大里市○○○路238之1
    號房屋（下稱系爭不動產），設定最高限額400萬元之抵押
    權予被告，以擔保上開借款債權，訴外人甲○○並同時簽發
    自96年4月19日起至96年9月19日止，面額各10萬元支票（支
    票號碼分別為TLA0000 000、TLA0000000、TLA00000 00、TL
    A0000000、TLA0000000、TLA0000000），共計60萬元之利息
    支票六紙，交由被告收受兌領以支付利息。
(二)、因上開借款年利率高達40％（計算式：100,000元×12月÷3
    ,000,000元＝0.4；若以實借金額290萬元計算年利率更是高
    達41.379％），訴外人甲○○不堪長期負擔如此沉重利息負
    擔，乃自96年7月起分別簽發發票日期為96年7月6日、7月18
    日、7月27日、8月8日、8月12日、8月23日、9月15日面額各
    50萬元、50萬元、19萬元、50萬元、50萬元、30萬元、60萬
    元，共計高達309萬元之支票七紙交付予被告兌領，以清償
    本件債務（下稱系爭原告主張之七紙還款支票）。詎料，上
    開七紙支票兌現後，被告非但未將上開300萬元本票返還訴
    外人甲○○，並辦理塗銷上開房地產抵押權登記手續。反而
    稱訴外人甲○○及原告應兌付上開本票票款與伊，否則將循
    法律規定向法院聲請拍賣原告所有上開房地產。然本件借款
    債務已經全部清償，亦即系爭不動產之抵押權所擔保之債權
    ，業已因訴外人甲○○清償而不存在。另原告並未與訴外人
    甲○○共同向被告借款，亦未收受被告分文借款金額，兩造
    間並不存在借款關係。而系爭不動產既經被告於97年間以訴
    外人甲○○積欠債務未清償為由，向本院民事執行處聲請97
    年度執字第40075號強制執行程序後拍定賣出，然被告所執
    抵押權擔保之債權既不存在，自無權受領，竟於98年4月28
    日受分配領取1,412,112元（按應為1,402,112元），係無法
    律上之原因受有利益，致原告受有損害，為此，爰依不當得
    利之法律關係請求被告給付原告1,412,112元。
(三)、對被告抗辯之陳述：
  1.被告辯稱訴外人甲○○各月給付之10萬元支票，係作為補貼
    戊○○之定存解約損失，並非事實。被告自承兩造本不相識
    ，就金錢借貸事宜互為商議，被告貸予訴外人甲○○之款項
    來源為何，是否需將銀行定存解約，與訴外人甲○○無關。
    況「民間」金錢借貸利率通常遠高於銀行存款利息收入，縱
    然被告出借之金錢係來自向銀行解約之定存，係因其評估得
    自借款人收取之利息遠高於銀行利息所致，亦即並無所謂「
    定存解約損失」存在。被告所辯無非係為規避本件借款取得
    利息之利率超過年利率40％之事實，矯飾企圖脫卸其所涉重
    利罪嫌爾，並非事實。
  2.被告復辯稱：「96年9月18日前甲○○…另自行交付部分有
    附加遲延利息損失之支票六張即…96年10月19日面額294,00
    0元、96年11月19日面額288,000元、96年12月19日面額
    282,000元、97年1月19日面額276,000元、97年2月19日面額
    270,000元、97年3月19日面額264,000元、97年3月19日面額
    1,800,000元等支票共計七張交付戊○○收執，作為還款使
    用…」云云，查上開七紙支票其總計面額，與訴外人甲○○
    之本件借貸金額不符，且係訴外人乙○○向訴外人甲○○借
    用支票用以向被告借款而交予被告，此從訴外人乙○○向訴
    外人甲○○借用支票時有對開之七紙同面額之本票可知，是
    上開七紙支票與本件借貸關係並無關聯（下稱系爭原告主張
    之七紙非還款支票）。
  3.被告復辯稱系爭原告主張之七紙還款支票，乃他件訴外人乙○○個人向其借款所交付云云。然觀諸訴外人甲○○簽發之
    上開七紙還款支票，有訴外人乙○○背書者僅其中三紙，足
    見其中數紙支票係訴外人甲○○親自交予被告，亦即該七紙
    支票確係因訴外人甲○○不堪本件借款各期高額利息重負，
    而於有多餘款項時，即簽發支票清償，以求減輕利息負擔，
    不料卻為被告趁機欲占便宜，而滋生本件糾紛，被告上開辯
    解，與事實不符。
(四)、聲明：
  1.被告應給付原告1,412,112元及自98年4月28日（受領不當得
    利之日）起至清償日止，按週年利率百分之五計算之利息。
  2.願供擔保，請准宣告假執行。
二、被告則以：
(一)、訴外人甲○○經訴外人乙○○介紹向被告借款300萬元，因
    被告並無充裕金錢，僅有一筆約400萬元定期存款，如提前
    解約恐對被告會有利息等損失，訴外人甲○○主動提出願支
    付被告10萬元，作為補貼被告將400萬元之定存解約後所受
    利息及其他損失等，原告及訴外人甲○○並共同簽發發票日
    96 年3月19日、面額300萬元之見票即付本票交予被告收執
    ，作為借款之証明，且表示96年6月19日應該會還款，原告
    並同意以其所有系爭不動產作提供予被告設定最高限額400
    萬元抵押權為擔保，且訴外人乙○○亦開立面額400萬元之
    本票一紙作為還款之擔保，故被告才將定存解約，並依訴外
    人甲○○之指示匯入其上海銀行帳戶290萬元，「並非」被
    告向原告要求收取300萬元每月10萬元之「利息」，亦非主
    動要求收取10萬元，而是被動接受補貼利息及定期存款解約
    等損失。
(二)、嗣後，訴外人甲○○於96年6月19日因仍無法還款，故又交
    付其為發票人、付款人上海商業儲蓄銀行大里分行、發票日
    分別為96年6月19日、96年7月19日、96年8月19日、面額各
    為10萬元之支票3紙交予被告收執，亦表示欲作為補貼被告
    之利息及定存解約等損失使用，此3紙支票均有兌現。至96
    年9月18日訴外人甲○○表示仍無法償還借款300萬元，自行
    表示希望按月分期清償，故於同日簽發並交付發票日為96
    年9月19日、票號TLA0000000號、面額10萬元支票一張作為
    補貼戊○○利息及定期存款解約損失等、及部分有附加遲延
    利息之發票人均為甲○○、付款人均為上海商業儲蓄銀行大
    里分行之發票日96年10月19日、面額294,000元、票號TLA
    0000000號、發票日96年11月19日、面額288,000元、票號
    TLA0000000號、發票日96年12月19日、面額282,000 元、
    票號TLA000 0000號、發票日97年1月19日、面額276,000
    元、票號TLA0 000000號、發票日97年2月19日期面額
    270,000元、票號TLA0000000 號、發票日97年3月19日期
    面額264,000元、票號TLA00000 00號、發票日97年3月19
    日期面額1,800,000元、票號TLA0 000000號」等支票8張交
    付戊○○收執，其中發票日96年9月19日支票票號TLA0000
    000號面額10萬元有兌現，其餘發票日96年10月19日、及
    發票日96年11月19日之支票於到期已遭退票並拒絕往來，
    故被告始於96年12月20日對訴外人甲○○及原告聲請本票裁
    定確定，並對訴外人乙○○聲請本票裁定確定在案。況訴外
    人甲○○係經營商店，在大里經商已20多年，社會經驗豐富
    ，如果其真有還款，則其為何未將系爭原告主張之七紙非還
    款支票取回？足見甲○○並無還款。
(三)、本件被告所收受之系爭原告主張之七紙還款支票及非還款支
    票，共源於貳件不同借款，因時間有參差，故易造成混淆。
    一件即系爭原告主張之七紙非還款支票，乃源於訴外人甲○○及原告共同向被告借款300萬元所開立。另一件即系爭原
    告主張之七紙還款支票是源於他件訴外人乙○○個人向被告
    借款309萬元所開立，此部分係訴外人乙○○持訴外人甲○○簽發之支票，向被告調借現金，其過程如下：
  1.96年7月6日票面金額50萬元，被告係於96年6月20日自被告
    台中商業銀行內新分行之帳戶提領45萬元，加上家中現金5
    萬元，計50萬元交予訴外人乙○○。
  2.96年7月18日票面金額50萬元，被告係於96年7月10日自被告
    台中商業銀行內新分行之帳戶提領45萬元，加上家中現金5
    萬元，計50萬元交予訴外人乙○○。
  3.96年7月27日票面金額19萬元、96年8月8日票面金額50萬元
    、96年8月12日票面金額50萬元，被告係於96年7月25日自被
    告上開帳戶轉帳至訴外人乙○○負責之得愬水電工程行，帳
    號為000-00- 0000000。
  4.96年8月23日票面金額30萬元、96年9月15日票面金額60萬元
    ，被告係於96年8月10日自被告上開帳戶轉帳至訴外人乙○○負責之得愬水電工程行，帳號為000-00-0000000。
    上開他件訴外人乙○○之個人借款，所交付予被告之系爭原
    告主張之七紙還款支票（部分有乙○○背書）均有兌現，然
    上開支票係清償他件訴外人乙○○之個人借款，與訴外人甲○○與原告之本件借款並無關係，原告將之混為一談，顯與
    事實不符。
(四)、再者，依借款及交付票據之前後時間及順序觀之，訴外人甲○○於96年9月18日用以補貼利息及清償本件300萬元借款而
    一起交付之上開8張支票，支票號碼均係「連號」，且發票
    日期間為96年9月19日至97年3月19日，另他件309萬元借款
    即他件訴外人乙○○持甲○○簽發之支票向被告借款之最後
    一紙支票發票日為96年9月15日，倘若只有本件借款300萬元
    ，則訴外人乙○○他件309萬元借款已經於96年9月15日全部
    付清後，訴外人甲○○豈有於96年9月15日其後之「96年9月
    18日」猶交付上開8紙支票之理，足見係因訴外人甲○○仍
    然有300萬元抵押借款尚未清償，且表示要分期清償，始於
    96年9月18日仍另外開立上開8紙支票交付被告收執，作為分
    期還款之用，由此可證，訴外人甲○○於本件證稱其已清償
    300萬元借款云云，並不實在。
(五)、原告係甲○○之子，對上開情形均知之甚詳。又原告及訴外
    人甲○○等二人於97年1月間對被告所為本院96年票字第240
    96號本票裁定提出抗告，其抗告意旨略為「抗告人就本件本
    票所示票款業已償還新台幣（下同）600,000元，本院仍依
    相對人之請求依票載金額3,000,000元裁定准予強制執行，
    即有未洽」等語。又原告另於98年2月間對被告提起重利之
    刑事告訴，且不實指控被告收取訴外人甲○○之60萬元係重
    利行為；原告再另於98年2月24日對本院97年執字第4007號
    拍賣抵押物案提出聲請異議狀表示：「聲請人已有償還部分
    債務，但因債權人收取重利，導致債務人無法償還……」。
    詎原告現竟變本加利，於本件債務人異議之訴主張該甲○○
    所借300萬元均已清償，前後主張自相矛盾。
(六)、因訴外人甲○○尚未清償本件借款，故被告手中仍持有訴外
    人甲○○所所開立未兌現之系爭原告主張之七紙非還款支票
    及原告與訴外人甲○○共同開立之面額300萬元之本票正本
    一紙、及訴外人乙○○400萬元之本票正本一紙，由此足證
    被告係依法提起拍賣抵押物裁定及聲請拍賣抵押物強制執行
    ，並依法受償拍賣價金之分配款，原告之訴並無理由等語，
    資為抗辯。
(七)、聲明：原告之訴駁回。如受不利之判決，並願供擔保，請准
    宣告免為假執行。
三、本件經兩造整理並簡化不爭執與爭執事項如下：
(一)、兩造不爭執事項：
  1.訴外人甲○○於96年3月19日向被告借款300萬元，言明清償
    日為96年6月19日，約定利息為每月10萬元，被告於同日將
    290萬元匯入甲○○之上海銀行大里分行帳戶以為交付。
  2.原告與訴外人甲○○共同開立300萬元本票一紙，以供擔保
    外，原告並提供其所有之房地設定400萬元之最高限額抵押
    權以供擔保上開借款。嗣後，被告就上開本票聲請本票裁定
    確定，並聲請就上開房地強制執行，經本院以97年度執字第
    40075號實行分配，被告於98年4月28日分配得1,412,112元
    （按應為1,402,112元）。
  3.對於兩造所提證物之真正均不爭執（除原證五外）。
(二)、兩造爭執重點：
    本件被告聲請就原告提供擔保設定抵押權之系爭不動產強制
    執行，經被告於98年4月28日分配得1,412,112元（按應為1,
    402,112元）之借款債務，是否業經訴外人甲○○清償完畢
    ，而被告受有不當得利？
四、本院之判斷：
(一)、除上開經兩造整理之不爭執事項外，被告現仍持有原告及訴
    外人甲○○共同開立之面額300萬元本票一紙及訴外人乙○○開立之400萬元本票一紙，及訴外人甲○○開立之付款人
    均為上海商業儲蓄銀行大里分行之：1.發票日96年10月19
    日、面額294,00 0元、票號TLA0000000號、2.發票日96年11
    月19日、面額288, 000元、票號TLA0000000號、3.發票日96
    年12月19日、面額282,000元、票號TLA000 0000號、4.發票
    日97年1月19日、面額276,000元、票號TLA0 000000號、5.
    發票日97年2月19日期面額270,000元、票號TLA0000000號、
    6.發票日97年3月19日期面額264,000元、票號TLA00000 00
    號、7.發票日97年3月19日期面額1,800,000元、票號TLA000
    0000號等支票七紙即系爭原告主張之七紙非還款支票未獲兌
    現乙情，亦為兩造所不爭執，且有被告提出之上開支票影本
    及退票理由單及台中商業銀行內新分行函覆本院之被告票據
    紀錄查詢明細表（見本院卷第216頁）在卷可稽，堪信屬實
    。
(二)、本件原告主張其以系爭不動產所擔保之訴外人甲○○對被告
    之300萬元借款債務，業經訴外人甲○○於96年7月起分別簽
    發系爭原告主張之七紙還款支票，共計高達309萬元交付予
    被告兌領，是上開借款債務業經清償完畢等語。被告固不否
    認確曾兌領上開支票，惟辯稱上開七紙支票，乃清償他件訴
    外人乙○○之個人借款，而其仍持有訴外人甲○○所簽發系
    爭原告主張之七紙非還款支票及原告與訴外人甲○○共同開
    立之300萬元本票一紙、訴外人乙○○開立之400萬本票一紙
    未獲兌現，足見本件借款尚未清償。對此，原告另主張被告
    所持有之系爭原告主張之七紙非還款支票，乃訴外人乙○○
    向訴外人甲○○借用支票用以向被告借款而交予被告，此從
    訴外人乙○○向訴外人甲○○借用支票時有對開七紙同面額
    本票可知（見原證五），是系爭原告主張之七紙非還款支票
    與本件借款並無關聯等語。兩造各執一詞，經查：
  1.按當事人主張有利於己之事實者，就其事實有舉證之責任，
    民事訴訟法第277條前段定有明文。且請求履行債務之訴，
    原告就其所主張債權發生原因之事實，固有舉證之責任，若
    被告自認此項事實而主張該債權已因清償而消滅，則清償之
    事實，應由被告負舉證之責任，最高法院亦著有28年上字第
    1920號判例意旨可循。查，原告對於因訴外人即原告之母甲○○於96年3月19日向被告借貸300萬元，嗣由原告及訴外人
    甲○○共同簽發面額300萬元本票一紙作為擔保，及由原告
    提供系爭不動產，設定最高限額400萬元之抵押權予被告，
    以擔保上開借款債權乙情並不爭執，惟主張上開債務業已清
    償完畢等語，然被告否認上開借款業已清償完畢，是依上開
    說明，原告對於清償完畢之事實，自應負積極證明之責。
  2.原告及訴外人甲○○等二人於97年1月間對被告所為本院96
    年票字第24096號本票裁定提出抗告，其抗告意旨略為「抗
    告人就本件本票所示票款業已償還新台幣（下同）600,000
    元，鈞院仍依相對人之請求依票載金額3,000,000元裁定准
    予強制執行，即有未洽」等語，此有本院97年度抗字第32號
    民事裁定在卷可稽（見本院卷第40頁）；又原告另於98年2
    月24日對本院97年執字第4007號拍賣抵押物案提出聲明異議
    狀表示：「聲請人已有償還部分債務，但因債權人收取重利
    ，導致債務人無法償還……」等語，此亦有該聲明異議狀影
    本在卷可稽（見本院卷第42頁以下）。由此足見，原告及訴
    外人甲○○在被告以債務未清償為由，聲請本票裁定及拍賣
    抵押物裁定之初，均未否認本件債務尚未清償完畢。是苟如
    原告主張本件借款債務早於系爭原告主張之七紙還款支票兌
    現後（最後一筆兌現日為96年9月15日）即已清償完畢，何
    以其等於第一時間未為清償完畢之主張？且自陳於嗣後再簽
    發發票日期為96年9月19日、支票號碼：TLA0000000、面額
    為10萬元之支票一紙交付予被告兌領（見本院卷第66頁），
    其辯稱係因不諳法律常識之故云云，明顯乖離常理，顯不可
    採。
  3.再被告出借本件借款時，除由原告提供系爭不動產設定抵押
    權予被告供擔保外，並由原告及訴外人甲○○共同開立面額
    300萬元本票一紙、訴外人乙○○開立400萬元本票一紙，以
    供擔保。而上開本票二紙，現尚由被告持有中，為兩造所不
    爭。則若原告及訴外人甲○○確已清償完畢本件借款債務，
    何以未要求被告返還上開本票，並塗銷抵押權設定，反而於
    被告聲請本票裁定及拍賣抵押物裁定，提起抗告及聲明異議
    為時亦未為已全部清償之抗辯，可見原告主張本件債務業已
    全部清償，乃被告拒不返還本票及塗銷抵押權云云，難認事
    實相符，亦不可採。
  4.再被告現除仍持有由原告及訴外人甲○○共同開立面額300
    萬元之本票及訴外人乙○○開立之400萬元本票各一紙外，
    亦持有訴外人甲○○所開立之系爭原告主張之七紙非還款支
    票，被告並辯稱：96年9月18日訴外人甲○○表示仍無法償
    還借款300萬元，故訴外人甲○○自行表示希望按月分期清
    償，故訴外人甲○○於同日簽發並交付發票日為96年9月19
    日、票號TLA0000000號、面額10萬元支票一張作為補貼被告
    利息及定期存款解約損失等、及部分有附加遲延利息之發票
    人均為甲○○、付款人均為上海商業儲蓄銀行大里分行之系
    爭原告主張之七紙非還款支票，足見訴外人甲○○尚未清償
    完畢等語。對此，原告雖主張被告所持有之系爭原告主張之
    七紙非還款支票，乃訴外人乙○○向訴外人甲○○借用支票
    用以向被告借款而交予被告，此從訴外人乙○○向訴外人甲○○借用支票時有對開七紙同面額之本票可知，是被告所持
    有系爭原告主張之七紙非還款支票與本件借款並無關聯等語
    。就此，證人即訴外人甲○○於本院98年11月10日審理時作
    證亦附合原告之說詞，證稱：系爭原告主張之七紙非還款支
    票，是我簽發的，是訴外人乙○○向我借票我開給他的，當
    時他有對開本票給我，訴外人乙○○跟我借支票都有對開本
    票，其他的票（指系爭原告主張之七紙還款支票）就是我開
    給被告的，本件我對被告的借款300萬元，已經全部清償等
    語（見本院卷第172頁以下）。然對照訴外人甲○○早於本
    院98年8月18日審理到庭證稱：我有開票給訴外人乙○○，
    但是是要還給被告的，因被告是乙○○介紹的，我請乙○○
    轉交給被告，我有另外開票給乙○○，但是是支付乙○○幫
    我兒子作水電的費用等語（見本院卷第99頁）以觀，訴外人
    甲○○於98年8月18日作證時，對於被告所持有之其所簽發
    之系爭原告主張之七紙非還款支票，並未提及訴外人乙○○
    有向其借票並對開本票乙事，反而係陳稱其是支付訴外人乙○○幫其兒子即原告作水電的費用；由此足見訴外人甲○○
    事後再於98年11月10日為上開附合原告之證述，其真實性大
    有可疑；況且本件債務清償與否與證人甲○○有連帶之利害
    關係，證人甲○○之證述，自難採為有利於原告之認定。
  5.再證人即訴外人乙○○於本院98年9月29日審理時證稱：（
    你個人有無向戊○○借款？）有，借了很多次，忘記多少錢
    了，幾十萬幾百萬都有。（向戊○○借錢有無提供擔保？）
    有，有時拿我得愬水電工程股份有限公司的票（名義負責人
    林諭均是我女兒，我是實際負責人），有時候拿甲○○的票
    。【（請提示96年8月24日狀所附證物七50萬元支票、證物
    八八50萬元支票、證物九3張各為19萬元、50萬元、50萬元
    支票暨證物十30萬元、60萬元支票）這幾張支票是否你個人
    向戊○○借款時交給戊○○的票？】這些票有簽名林明在、
    乙○○背書的一定是，其餘的我記不起來，因為借款很多，
    可能不只這一些。（你在96年間向戊○○的借款有無達到
    309萬元？）有，有超過。【（請提示96年8月24日狀所附證
    物十二存摺取款憑條）戊○○於96年7月25日有無借給你120
    萬元？96年8月10日有無借妳90萬元？是否匯入你的得愬水
    電工程股份有限公司帳戶內？】對，就是這一些等語（見本
    院卷第154頁以下）。稽以被告所提出之曾另行交付他件借
    款予訴外人乙○○之存摺明細及取款憑條影本（見本院卷第
    103頁以下），堪信被告陳稱系爭原告主張之七紙還款支票
    ，乃他件訴外人乙○○個人向其借款所交付等情應屬可信。
    至證人乙○○雖於同日另證稱：【（請提示準備二狀原證五
    7紙本票）證人為何要開立此7張本票給甲○○收執？】這7
    張本票是我於96年9月17日同時開給甲○○的。【（請提示
    98年8月24日答辯狀證物十一，除第一張外之6紙支票）該6
    紙支票與上開7紙本票有何關係？】應該是我向甲○○借她
    的支票使用，我同時開立本票給她作擔保，我是先借支票後
    來補開本票，所以本票是同一天開的，支票是陸陸續續借的
    等語（見本院卷第154頁以下）。然原告自陳系爭原告主張
    之七紙還款支票兌現後，被告非但未將300萬元本票返還訴
    外人甲○○，並辦理塗銷上開房地產抵押權登記手續，反而
    稱訴外人甲○○及原告應兌付上開本票票款與伊，否則將循
    法律規定向法院聲請拍賣原告所有上開房地產，訴外人甲○○因不諳法律常識，復無300萬元現金交付被告以換回本票
    ，央求被告後，乃又簽發發票日期為96年9月19日、支票號
    碼：TLA 0000 000、面額為10萬元之支票一紙交付予被告等
    語（見本院卷第66頁）。本院觀之上開面額10萬元之支票，
    與系爭原告主張之七紙非還款支票，均為連號，顯與被告主
    張上開共八紙支票係訴外人甲○○一次開立予其收執以供清
    償本息之用，較為符合。又依證人乙○○所述，其係向原告
    先陸陸續續借用系爭原告主張之七紙非還款支票，嗣後再於
    96年9月17日一次對開本票七紙予訴外人甲○○收執，實無
    從解釋何以上開八紙支票均為連號，且本票與支票既係對開
    ，何以開立及交付之時間卻不一致。從而，原告所提出之由
    訴外人乙○○對開之與系爭原告主張之七紙非還款支票同面
    額之本票七紙（見原證五），是否為真亦顯有疑慮，實無從
    為有利於原告之認定。故原告主張系爭原告主張之七紙還款
    支票，乃其清償對被告之本件債務所交付云云，與事證不符
    ，實難遽採。
  6.基上，本件原告主張系爭不動產之抵押權所擔保之債權，業
    已因訴外人甲○○開立系爭原告主張之七紙還款支票交付被
    告兌現清償而不存在等語，尚乏確切事證以資證明，難以採
    信為真。
五、綜合上述，本件被告之抗辯應為可信，原告之主張均無可採
    。從而，原告主張系爭不動產之抵押權所擔保之借款債務業
    已清償而消滅不存在，被告竟執該抵押權為執行名義，受領
    系爭不動產拍定後所分配之1,412,112元（按應為1,402,112
    元），係無法律上之原因受有利益，爰依不當得利之法律關
    係請求被告給付原告1,412,112元，為無理由，應予駁回。
    又其訴既經駁回，其假執行之聲請即失所依據，併予駁回。
六、本件判決之基礎已臻明確，兩造其餘攻擊防禦方法及舉證，
    核與判決無影響，爰不另一一論述，併此敘明。
七、訴訟費用負擔之依據：民事訴訟法第78條。
中    華    民    國    99    年    4     月    9     日
                  民事第四庭          法  官  洪堯讚
一、右為正本係照原本作成。
二、如不服本判決，應於判決送達後20日內，向本院提出上訴狀
    。（須按他造當事人之人數附繕本）。
三、提起上訴，應以上訴狀表明(一)對於第一審判決不服之程度，
    及應如何廢棄或變更之聲明，(二)上訴理由（民事訴訟法第
    441條第1項第3款、第4款），提出於第一審法院。
中    華    民    國    99    年    4    月     12    日
                                      書記官

司法院資訊處製作；財團法人民間司法改革基金會備份。
